【裁判字號】    97,消債更,20
【裁判日期】    970618
【裁判案由】    更生
【裁判全文】
臺灣桃園地方法院民事裁定      97年度消債更字第20號
聲  請  人
即  債務人  乙○○
代  理  人  黃政雄  律師
                    送達代收.
上列當事人因消費者債務清理事件聲請更生，本院裁定如下：
    主    文
聲請駁回。
聲請費用由聲請人負擔。
    理    由
一、按債務人與金融機構協商成立者，不得聲請更生或清算，但
    因不可歸責於己之事由，致履行顯有重大困難者，不在此限
    ；本條例施行前，債務人依金融主管機關協調成立之中華民
    國銀行公會會員，辦理消費金融案件無擔保債務協商機制與
    金融機構成立之協商，準用前項之規定，消費者債務清理條
    例第151 條第5 項、第6 項分別定有明文。又聲請更生或清
    算不合程式或不備其他要件者，法院應以裁定駁回之，但其
    情形可以補正者，法院應定期間先命補正，同條例第8 條亦
    定有明文。次按依債務人與金融機構協商成立者，除非因不
    可歸責於己之事由，致履行顯有重大困難，否則不得聲請更
    生或清算，消費者債務清理條例第151 條第5 項規定意旨甚
    明。是債務清償方案成立後，固由債務人按其條件履行，惟
    需於其後發生情事變更，在清償期間收入或收益不如預期，
    致該方案履行困難甚或履行不能，因不可歸責於己，始能聲
    請更生或清算。此項規定旨在避免債務人任意毀諾已成立之
    協商，濫用更生或清算之裁判上債務清理程序，蓋以債務清
    償方案係經當事人行使程序選擇權所為之債務清理契約，債
    務人應受該成立之協議所拘束。債務人既已與金融機構協商
    成立，如認該協商方案履行有其他不適當情形，自仍應再循
    協商途徑謀求解決，合先敘明。
二、本件聲請意旨略以：聲請人有不能清償債務情事，前雖曾依
    金融主管機關協調成立之中華民國銀行公會會員辦理消費金
    融案件無擔保債務協商機制與最大債權銀行香港商香港上海
    匯豐銀行股份有限公司成立協商，惟因聲請人前因失業，自
    95年起從事飾品擺攤每月所得約僅新台幣（下同）38,000元
    左右，協商條件卻要其每月清償33,1 51 元，每月仍如期還
    款，原協商方案條件過苛，已經超越聲請人能力，而無法履
    行原協商方案，有不可歸責於聲請人之事由，致履行原協商
    內容顯有重大困難之情形，且無擔保或無優先權之債務總額
    未逾1,200 萬元，復未經法院裁定開始清算程序或宣告破產
    ，應得聲請更生等語。
三、經查：
  (一)聲請人雖主張其於92年間先後任職於一銀證券股份有限公司
    桃園分公司、元大證券股份有限公司桃園分公司，其後因投
    資股票失利，嗣自94年5 月31日起失業，四處打零工，每月
    收入不固定，約僅一、二萬元，其後自95年起從事飾品擺攤
    ，每月收入約38,000元，並自97年2 月1 日起加入桃園縣攤
    販業職業工會等語，並提出92年度至96年度綜合所得各類所
    得資料清單、勞工保險被保險人投保資料表等為證。
  (二)查本件聲請人係於95年12月28日依中華民國銀行公會辦理消
    費金融案件無擔保債務協商機制與債權人香港商香港上海匯
    豐銀行股份有限公司成立協商，亦即係在聲請人自承失業（
    94年5 月31日）後從事飾品擺攤期間成立協商，聲請人自96
    年1 月起至96年12月共計依約償還10期，期間債權人另於96
    年9 月及同年10月提供聲請人2 個月延期繳款方案，此亦為
    聲請人所不爭執，並有香港商香港上海匯豐銀行股份有限公
    司陳報狀附還款紀錄、協議書、還款計劃、消費金融案件無
    擔保債務協商申請書等在卷可按。依前述可知，聲請人既於
    96年1 月起至96年12月止繼續依協商條件還款，益徵上開還
    款條件，縱有聲請人所認嚴苛之情形，然係在其失業事件發
    生之後，仍屬其可承受之範圍。
  (三)再查，本件聲請人於96年1 月間經協商成立繳款時，已從事
    飾品擺攤，其收入情況與本件聲請時未有明顯不同（參本院
    卷第5 頁財產及收入狀況說明書所載），加以其仍有履行清
    償之能力，俱如前述，既無情事變更，且無重大履行困難之
    處。聲請人固然陳述協商條件之嚴苛，及該條件對聲請人之
    影響，但該協商條件既然係由聲請人與最大債權銀行雙方協
    議所達成，在客觀事實並未有顯著變動之下，上述情事核屬
    聲請人在協商時可得預見，據以評估可否履行協商條件之事
    實，與「不可歸責於己之事由致履行顯有重大困難」之要件
    不符，上開欠缺又屬無從補正，自應駁回其聲請，爰裁定如
    主文。
四、綜上所述，本件聲請人既無不可歸責之事由，依原協商條件
    履行亦非顯有重大困難，應屬聲請更生之要件不備，且又無
    從補正，依首揭條文之意旨，自應駁回其更生之聲請，爰裁
    定如主文。
中    華    民    國    97    年    6     月    18    日
                  民事第三庭     法  官  汪智陽
上列正本證明與原本無異。
如不服本裁定，應於裁定送達後10日內，以書狀向本院提出抗告
，並繳納抗告費新臺幣1千元。
                                 書記官  林君燕
中    華    民    國    97    年    6     月    18    日


司法院資訊處製作；財團法人民間司法改革基金會備份。
